臺灣高等法院臺南分院刑事判決
                                    109年度上訴字第324號
上  訴  人  臺灣臺南地方檢察署檢察官
被      告  乙○○



選任辯護人  林泓帆律師（法扶律師）
上列上訴人因被告違反毒品危害防制條例案件，不服臺灣臺南地
方法院107年度訴字第1538號中華民國109年1月16日第一審判決
（起訴案號：臺灣臺南地方檢察署107年度偵字第7034號、第710
8號、第7109號），提起上訴，本院判決如下：
    主    文
上訴駁回。
    理    由
一、公訴意旨略以：被告乙○○意圖營利，分別為下列行為：㈠基
    於販賣第三級毒品愷他命之犯意，於附表編號1所示時間，
    由甲○○駕車搭載被告、丙○○一同前往如附表編號1所示地點
    ，被告下車向不詳上游藥頭購買愷他命後，返回車內，以如
    附表編號1所示之價格、數量，販賣愷他命給甲○○1次。㈡基
    於販賣第二級毒品甲基安非他命、第三級毒品愷他命之犯意
    ，於附表編號2、3所示時間，由甲○○駕車搭載被告、丁○○一
    同前往如附表編號2、3所示地點，被告下車向真實姓名年籍
    不詳綽號「壯仔」成年男子購買甲基安非他命、愷他命後，
    返回車內，以如附表編號2所示價格、數量，販賣愷他命給
    甲○○1次；另以如附表編號3所示之價格、數量，販賣甲基安
    非他命給丁○○1次。㈢基於販賣第二級毒品甲基安非他命之犯
    意，於附表編號4至6所示時地，以如附表編號4至6所示之價
    格、數量，販賣甲基安非他命給丁○○3次。因認被告涉犯（
    修正前）毒品危害防制條例第4條第2項、第3項之販賣第二
    、三級毒品罪嫌等語。
二、按犯罪事實應依證據認定之，無證據不得認定犯罪事實；不
    能證明被告犯罪者，應諭知無罪之判決，刑事訴訟法第154
    條第2項、第301條第1項分別定有明文。又事實之認定，應
    憑證據，如未能發現相當證據，或證據不足以證明，自不能
    以推測或擬制之方法，以為裁判基礎（最高法院40年台上字
    第86號判決意旨參照）。而認定犯罪事實所憑之證據，雖不
    以直接證據為限，間接證據亦包括在內，然而無論直接證據
    或間接證據，其為訴訟上之證明，須於通常一般之人均不致
    有所懷疑，而得確信其為真實之程度者，始得據為有罪之認
    定，倘其證明尚未達到此一程度，而有合理之懷疑存在，無
    從使事實審法院得有罪之確信時，即應由法院為諭知被告無
    罪之判決（最高法院76年台上字第4986號判決意旨參照）。
    又刑事訴訟法第161條第1項規定：檢察官就被告犯罪事實，
    應負舉證責任，並指出證明之方法。因此，檢察官對於起訴
    之犯罪事實，應負提出證據及說服之實質舉證責任。倘其所
    提出之證據，不足為被告有罪之積極證明，或其指出證明之
    方法，無從說服法院以形成被告有罪之心證，基於無罪推定
    之原則，自應為被告無罪判決之諭知（最高法院92年台上字
    第128號判決意旨參照）。
三、證據能力之說明：犯罪事實應依證據認定之，無證據不得認
    定犯罪事實；有罪之判決書應於理由內記載認定犯罪事實所
    憑之證據及其認定之理由。刑事訴訟法第154條第2項及第31
    0條第1款分別定有明文。而犯罪事實之認定，係據以確定具
    體的刑罰權之基礎，自須經嚴格之證明，故其所憑之證據不
    僅應具有證據能力，且須經合法之調查程序，否則即不得作
    為有罪認定之依據。倘法院審理之結果，認為不能證明被告
    犯罪，而為無罪之諭知，即無前揭第154條第2項所謂「應依
    證據認定」之犯罪事實之存在。因此，同法第308條前段規
    定，無罪之判決書只須記載主文及理由。而其理由之論敘，
    僅須與卷存證據資料相符，且與經驗法則、論理法則無違即
    可，所使用之證據亦不以具有證據能力者為限，即使不具證
    據能力之傳聞證據，亦非不得資為彈劾證據使用。故無罪之
    判決書，就傳聞證據是否例外具有證據能力，本無須於理由
    內論敘說明（最高法院100年度台上字第2980號判決意旨參
    照）。本件被告涉犯如附表所示販賣第二、三級毒品罪嫌，
    既經本院認定無罪（詳如後述），揆諸上開說明，則本判決
    以下所引用之各項傳聞證據即不再論述其證據能力。
四、公訴意旨認被告有如附表編號1至6販賣第二、三級毒品罪嫌
    ，係以被告於警詢、偵訊之供述、證人甲○○、丙○○、丁○○於
    警詢及偵訊之證述為其主要論據。訊據被告堅詞否認販賣毒
    品予證人甲○○、丁○○，並辯稱：伊與甲○○、丁○○、丙○○有金
    錢糾紛，其等於警詢、偵訊之證述，均不可採信；且甲○○與
    丙○○之證述前後不一，不能憑其2人之證述即判伊有罪；伊
    因遭違法搜索、違法羈押後精神壓力很大，始於警詢、偵查
    自白部分犯行等語；被告之辯護人則以：⑴被告在汽車旅館
    受到違法搜索，當時被告之精神壓力很大，其於警詢、偵訊
    所為自白係出於非自由意志下所為，該等自白自無證據能力
    ；⑵縱使被告係出於自由意志而自白，然甲○○與被告有嫌隙
    ，其於107年5月後在臺南看守所執行時與丁○○有在同工廠及
    同房舍，自不能排除其等2人有串證而對被告為不利指證之
    可能；甲○○之證述與丙○○之證述亦相矛盾；丁○○於警詢、偵
    查中之證述實存有重大瑕疵，甲○○、丙○○、丁○○等人之證述
    ，均不足以補強被告自白足使確信犯罪事實，自不能以被告
    之自白為認定被告犯罪之唯一證據等語，又以本件證人丁○○
    從來沒有在審判時出現，而丁○○一個簡單的咬販賣毒品的案
    子，卻在107年3月7日短短的一天之內做了四份警詢筆錄，
    其製作過程即有爭議。再本件交易地點是在梓官的蚵仔寮鬧
    區統一超商，結果辦案員警沒有去調監視器或是調不到，就
    只剩證人證詞互咬，而丁○○與甲○○又是監獄同學，再加上被
    告之前與丙○○、甲○○有不太名譽的案件，包括仙人跳、強制
    性交、妨害自由等案件而鬧得不愉快，雙方細故其實很多，
    實在不能排除他們是因為什麼原因而去供出被告。斟酌以上
    情形，不能僅因被告曾經在偵查中做過認罪口供為認罪之認
    定，就認為後續均為狡辯等語，為被告辯護。
四、經查：
  ㈠按施用毒品者，其所稱向某人購買之供述，須補強證據以擔
    保其供述之真實性。良以施用毒品者其供述之憑信性本不及
    於一般人，況施用毒品者其供出來源，因而破獲者，法律復
    規定得減輕其刑，其有為偵查機關誘導、或為邀輕典而為不
    實之陳述之可能，其供述之真實性自有合理之懷疑。是最高
    法院一貫之見解，認施用毒品者關於其向某人購買毒品之供
    述，必須補強證據佐證，以擔保其供述之真實性，俾貫徹刑
    事訴訟無罪推定及嚴格證明之基本原則。又關於毒品施用者
    其所稱向某人購買毒品之供述，必須補強證據佐證，係指毒
    品購買者之供述縱使並無瑕疵，仍須補強證據佐證而言，以
    擔保其供述之真實性。該所謂補強證據，必須與施用毒品者
    關於相關毒品交易之供述，具有相當程度之關聯性，且足使
    一般人對於施用毒品者之供述無合理之懷疑存在，而得確信
    其為真實，始足當之（最高法院96年度台上字第1029號判決
    意旨參照）。再按毒品交易之買賣雙方，雖非屬共犯證人類
    型，但買方為獲邀減刑寬典，不免有作利己損人之不實供述
    之虞，其陳述證言在本質上存有較大虛偽性之危險，為擔保
    其真實性，本乎刑事訴訟法第156條第2項規定之相同法理，
    自仍應認為有以補強證據佐證之必要性，藉以限制其證據上
    之價值。此補強證據之目的，既在於排除此類型供述虛偽之
    可能性，故而補強證據是否已達補強犯罪重要部分之認定，
    自應以補強證據與待證事實之關連性如何（有無、強弱），
    以及補強證據是否足以平衡或袪除具體個案中對向性正犯之
    供述可能具有之虛偽性為綜合判斷，並應受經驗法則及論理
    法則之拘束。且衡諸毒品危害防制條例第17條第1項定有毒
    品下游供出其上游來源，因而查獲其他正犯或共犯，可享減
    免罪責之優遇規定，可見於此情況下，上、下游之間，存有
    緊張、對立的利害關係，該毒品下游之買方所供，是否確實
    可信，當須有補強證據（最高法院106年度台上字第3943號
    判決、107年度台上字第3407號判決意旨參照）。換言之，
    證詞如係毒品下游之買方所為供述，是否確實可信，應須有
    補強證據，以擔保其真實性。又毒品交易之買賣雙方，乃具
    有對向性之關係，為避免毒品購買者圖邀減刑寬典而虛構毒
    品來源，仍須調查其他補強證據，以確保其陳述與事實相符
    ，始能採為被告犯罪之證據。
  ㈡起訴書附表編號1部分：
  ⒈證人丙○○於107年1月13日警詢時證稱：大約是在106年2月至3
    月間的某日晚上，我先到乙○○住處，甲○○開車來載我與乙○○
    ，開車前往高雄市○○區○○寮的統一超商，乙○○走到對面金龍
    複合式KTV後又上車，之後就有一輛黑色開到我們前面，甲○○跟車，開到附近的一個廟口，甲○○停車等了一下，又有另
    一輛黑色自小客車來，乙○○下車，就進到該輛新來的黑色自
    小客車內，回到車上後，拿了一包愷他命給甲○○等語（警三
    卷第44頁）；於原審審理時到庭具結證述：我先去乙○○家，
    甲○○開車載我與乙○○去高雄梓官區，車子停在SEVEN附近，
    我跟甲○○在車上，乙○○下去KTV之後上車，跟甲○○說等會有
    一台車，跟著那台車開，就有一台黑色的賓士開出來，之後
    就開到一間廟，乙○○下車去那台黑色的賓士車，在車上待了
    一陣子才回到車上，乙○○在車上有把一包白色的東西交給甲○○，乙○○與甲○○在車上好像有吸食毒品，但是不知道是哪一
    種毒品等語（原審卷第239至241、243頁）。且之後於本院
    審理時，對於當時交易情節，證稱：「那天被告上車之後有
    說等下有一台車會開過來，叫我們跟車。車子的型態為黑色
    的賓士休旅車。」、「先跟車，後來到一間廟，被告下車過
    去那台車，有段時間。」、「我確定他們有跟車開去廟前面
    。」等語（本院卷第337至339頁），前後均為被告當時下車
    後復上車並要求證人甲○○駕車跟隨一輛不詳黑色汽車前往另
    一廟口處交易之證述，而經質以其與甲○○同往○○區○○寮購買
    毒品之次數？其證稱：「（問：你與被告上甲○○開的車，到
    ○○區○○寮7-11有幾次？）一次。（問：時間點？）我忘記了
    ，就是我上次筆錄講的時間點。…應該是我下班後的時候。
    」等語（本院卷第341頁），依其證述，僅有此次（一次）
    隨證人甲○○與被告前往上述○○寮與不詳之毒品上游為毒品交
    易，而時間是在當日其下班後某時之傍晚時分。
　⒉證人甲○○於警詢、偵訊及原審審理時固均證稱：於民國106年
    2月中旬某一天22時許，乙○○要我去他住處（臺南市○區○○○
    路00巷00弄00號101室）載他，去高雄市○○區○○路與○○街的
    統一超商前，到達後我將錢（新臺幣〈下同〉7800元左右）交
    給乙○○，之後乙○○就下車，走向釣蝦場向不知名男子購買第
    三級毒品愷他命後，又走回車上將10公克的第三級毒品愷他
    命交給我，在場還有丙○○等語（警一卷第24頁、偵一卷第63
    頁、原審卷第361至364頁），其於原審審理時另證述：「到
    達○○的7-11前面，等一下下，被告接到電話，就下車，往後
    走，那邊有一個好像是釣蝦場，我有看到有車子停在那邊，
    我不知道被告是如何去跟別人拿毒品，我不知道被告是進去
    釣蝦場還是上那部車」等語（原審卷第366至367頁）。於本
    院審理時仍為本次交易是被告下車後向不詳毒品上手拿愷他
    命1包後上車向其販售，地點是在○○區○○路○○街路口的統一
    超商前面之陳述，且對於交易之時間，則證稱其確認是晚上
    交易，因沒有太陽了，其還有開車燈。但時間點其不記得，
    那時應該很晚了，路上沒有什麼車了等語，並稱確是被告在
    統一超商前交給其毒品為實（本院卷第506、511、515頁）
    。然經質以其所言為何與證人丙○○證述之時間（下班後傍晚
    ）、交易地點（某廟口）及方式（跟車前往）均有差異？證
    人甲○○則回稱：「丙○○講的是應該另一件，那件是下午，地
    點也不一樣，與本件不同，是在一間小巷子裡的廟前廣場，
    那次是跟著那台車沒錯，所以其實是丙○○記錯了，他講的地
    方確實有一個廟口。」等語，復稱其與證人丙○○隨被告前往
    ○○寮為毒品交易之次數應該有3次，其中亦有在廟口廣場交
    易，而執證人丙○○關於本次之陳述應是記憶錯誤（本院卷第
    506至507頁）；復關於本案之查緝源由，其證稱本件警方當
    時查緝過程係因為有人檢舉其施用、販賣毒品而爆發，…其
    好像有供出被告為上游而減刑等語（本院卷第503頁）。
　⒊觀諸證人甲○○、丙○○之上開證述內容，其等二人就此次毒品
    交易過程中被告乙○○係如何向上手購買毒品後再將毒品販賣
    與甲○○之時間、交易地點及方式過程顯然不一，是證人丙○○
    之上開證述即難逕為證人甲○○上開證述之補強證據。再者，
    依警蒐證證人甲○○與被告乙○○（臉書名稱林佳楓）於106年2
    月間關聯之臉書對話紀錄擷圖2張（警三卷第4至5頁，擷圖
    編號2、3），雖有106年2月4日14時25分通話内容『林佳楓：
    「呀為了這樣？放下工作？人家為了你方便！幫你用在臺南
    ？！唉！真的不知道怎麼說了」』、及106年2月4日15時43分
    通話内容『你：「要找你朋友」』之紀錄，然並無談及毒品或
    與毒品交易相關之內容可資佐證本次確有毒品交易，且證人
    甲○○於警詢時證稱「乙○○的簡訊意思是說他已經將第三級毒
    品愷他命幫我拿到臺南了，我的簡訊意思是說我要去找他交
    易毒品了。」等語，言及交易地點是臺南，亦無提及本次要
    前往高雄市梓官區○○寮交易之事，與前述歷次證述之交易地
    點迥異，無法相互印證而補強；況且，證人甲○○本身因販賣
    第三級毒品案件遭檢警偵辦，其於該案曾供出毒品來源為被
    告，經證人甲○○前述證述甚明，其因此不利於被告之陳述，
    而經該案第一審判決依毒品危害防制條例第17條第1項供出
    毒品上游因而查獲毒品來源（即被告）之規定，而獲得減刑
    優遇，此有原審法院108年11月14日107年度訴字第1537號判
    決在卷可稽（本院卷第363至375頁），雖該案經甲○○上訴本
    院後以109年度上訴字第80號判決撤銷改判甲○○部分係犯藥
    事法第83條第1項之轉讓偽藥罪、部分無罪而確定，有本院
    上開判決在卷可考（本院卷第376-1至376-22頁），然而，
    證人甲○○顯有因供出被告而於其所涉販毒案件之第一審判決
    中獲得減輕其刑之利益，故其屬對立性及具有為利己目的性
    之證人，縱曾經其具結及交互詰問過程，仍應有其他補強證
    據，始足為認定被告本次販賣毒品犯罪事實之依據。再參酌
    最高法院108年度台上字第1號判決揭示之意旨，即「按證人
    如屬於對向犯之共同正犯者，縱渠等所證述之內容一致，其
    證據價值仍與該對向犯之陳述無殊，究非屬陳述本身以外之
    另一證據，自不足以謂對向犯之共同正犯所為之陳述，相互
    間即得作為彼此所陳述犯罪事實的補強證據。」則證人甲○○
    於本次屬被告販毒之對象，有對向犯之性質，其證詞之證據
    價值依前開說明，本即應加以限制，倘無其他補強證據，自
    無從以其證詞如何鉅細靡遺、如何前後一致，而作為認定被
    告犯嫌之依據。且毒品交易之買賣雙方，雖非屬共犯證人類
    型，但買方為獲邀減刑寬典，不免有作利己損人之不實供述
    之虞，其陳述證言在本質上存有較大虛偽性之危險，為擔保
    其真實性，本乎刑事訴訟法第156條第2項規定之相同法理，
    自仍應認為有以補強證據佐證之必要性，藉以限制其證據上
    之價值。而本案中證人丙○○雖證稱其於起訴書附表編號1所
    載之交易時間曾陪同證人甲○○與被告毒品交易，惟其所為之
    證述與證人甲○○均有矛盾不一之瑕疵，已如前述，不足以作
    為證人甲○○之補強，而該證人2人先後多次所為陳述內容不
    一，且該2人關於不利於被告部分之陳述，除本身具有瑕疵
    外，經調查結果並無任何如監視錄影畫面、通話譯文等補強
    證據足以擔保其真實性，況且此部分被告歷於警偵均無任何
    自白犯罪之供述。是本件附表編號1部分，尚無佐證足以補
    強上開證人所為不利於被告指證之憑信性（即證明力），均
    不能資為不利於被告之認定。
　㈢起訴書附表編號2、3部分：
  ⒈證人甲○○固於警詢、偵訊及原審審理時證稱：106年2月底3月
    間，乙○○要我去他住處載他及丁○○去高雄市○○區○○路與○○街
    的統一超商前，到達後我及丁○○將錢（我的錢7,800元左右
    ，丁○○約10,000元）交給乙○○，乙○○下車，走向釣蝦場向不
    知名男子購買愷他命及安非他命(應指甲基安非他命，下同)
    後，又走回車上將10公克愷他命交給我，另外將半台安非他
    命交給丁○○等語（警一卷第23頁反面至24頁、偵一卷第63頁
    、原審卷第361頁）。而其於本院審理時，經詢問其前於警
    詢陳述上情之源由，則證稱：「（問：106 年6 月還有一次
    你載丁○○及被告，也是要一起去同一間統一超商交易愷他命
    ？有無這件事情？）有。我之後入監有遇到丁○○，他才跟我
    講這件事情，當時我們有去第一分局借提。（問：依辯護人
    說你與丁○○認識時間是107 年5 月，但你們一起去○○○○寮統
    一超商購買毒品時間106年2月？）我先載被告，之後去載丁○○，當時我與丁○○沒有講話，因為還不認識。我們是等到入
    監之後，聽到丁○○也咬他，借提的時候我們有談話到，我們
    是那時才認識的。」、「那天他（指丁○○）有講到我那時開
    的三鈴的車，他沒有講到車號，但有講到車子的樣式，我們
    那時是被第一分局借提，借提之後，警官也有說我們二人是
    同一案件。」等語（本院卷第507至508頁）。
  ⒉證人丁○○先於107年3月7日10時12分至11時14分警察詢問時（
    同日第2次調查筆錄）證稱：共向乙○○購買安非他命4至5次
    ，時間大約是106年3月至4月間，地點是在乙○○花園夜市的
    租屋處，我到達他家後，我先將買毒的錢交給乙○○，乙○○接
    過錢後就將毒品放在夾鏈袋放在菸盒內或是信封內交給我等
    語（警一卷第14頁反面至第15頁）；於同日11時29分至11時
    51分警察詢問時（同日第3次調查筆錄）隨即改口證稱：之
    前筆錄不正確，我是於106年2月間，在高雄市○○區○○路、○○
    街統一超商車上，向乙○○購買安非他命8,000元至10,000元
    等語（警一卷第16頁反面），又於同日14時29分至14時44分
    警察詢問時（同日第4次調查筆錄）時，對於被告販賣甲基
    安非他命時其是否在場見聞被告亦販賣愷他命毒品於甲○○一
    情，證稱：「（問：〈承第3次筆錄〉你於警方警詢筆錄中證
    稱你與乙○○第1次交易時，當時甲○○當時在場，你是否有親
    眼目擊乙○○販賣第三級毒品愷他命給甲○○？）有這件事，我
    親眼目擊甲○○拿錢給乙○○，乙○○將毒品交給甲○○，但我不知
    道那是第三級毒品愷他命，我以為是第二級毒品安非他命等
    語（警一卷第18頁反面）。嗣於同日檢察官偵訊時，證稱：
    「本次交易前，我先用FB(臉書社群軟體)跟乙○○聯絡，我就
    去花園夜市乙○○租屋處找乙○○，甲○○再開車來載我跟乙○○到
    高雄市○○區的統一超商，我在車上拿8千至1萬元給乙○○，到
    達超商後，我與甲○○在車上等，乙○○下車找他的藥頭拿貨，
    再回到車上，交給我半台的安非他命，過程甲○○也有看到。
    」、「（問：你於第一次跟乙○○毒品交易時，是否有目睹甲○○向乙○○購買愷他命？）我不知道甲○○向乙○○交易的毒品是
    否為愷他命，但我有看到甲○○到達該超商時，甲○○有拿錢給
    童貴鹏，乙○○下車跟藥頭拿貨後，也有交一包像毒品的東西
    給甲○○。」等語（偵一卷第71至74頁），並於同日偵訊時就
    向被告購買甲基安非他命之過程為與證人甲○○相同之證述（
    偵一卷第71頁），後於原審及於本院審理時經傳喚均未到庭
    ，無法交互詰問調查以釐清於警偵所述上情之憑信性。
  ⒊觀諸證人甲○○、丁○○上述證述內容互為勾稽，證人甲○○之上
    開證述，其前後指證毒品交易之過程雖屬一致，惟證人丁○○
    於107年3月7日（同日第2次調查筆錄）警詢證述向被告購買
    甲基安非他命之時間、地點、過程，非但與證人甲○○前開所
    證情節齟齬外，亦與其同日（同日第3次調查筆錄）警詢證
    述內容完全不合，證人丁○○在沒有任何監聽譯文之情況下，
    卻可以於上開警詢筆錄製作前後相隔僅約15分鐘隨即更改其
    證言，其間轉折原因，並非無疑。再者，證人丁○○於本院審
    理中並未到庭接受對質詰問，致無法明瞭證人丁○○於短時間
    內更改證詞之緣由，是以證人丁○○之證述既有上開疑點尚待
    釐清，其證言與證人甲○○之證述即不能互為補強。
  ⒋公訴意旨另認被告曾於107年5月21日偵訊時，就起訴書附表
    編號3販賣甲基安非他命予丁○○部分自白其犯行，然觀諸被
    告於該次偵訊時稱：在106年2月間，我和丁○○搭乘甲○○駕駛
    之自小客車，到高雄市○○區○○寮的統一超商，我下車以15,0
    00元向壯仔購買一台的安非他命，回到車上我再以香菸盒的
    錫箔紙裝一點安非他命，以1,000元的價格賣給丁○○等語（
    偵三卷第67至68頁），然被告供述該次係以1,000元之價格
    販賣甲基安非他命予丁○○，核與證人甲○○歷次證稱之被告販
    毒予丁○○之對價為10,000元，及證人丁○○於警詢、偵訊時證
    述之10,000元或8,000元至10,000元均不相吻合，是公訴意
    旨雖認被告於上開偵查中已就起訴書附表編號3為自白，然
    除此之外，證人甲○○、丁○○之上述證述亦存在差異甚大之矛
    盾，是難認係屬足資證明自白之犯罪事實確具有相當程度真
    實性之證據；此部分無法遽為不利被告之認定。
  ⒌綜上，證人甲○○及丁○○所為於起訴書附表編號2、3所示時、
    地向被告購買毒品之證述既無法互為補強，其等所為證述之
    真實性，即存有疑義。此外，卷內亦無相關之通聯紀錄、監
    視器畫面或其他證據可資佐證，從而，尚不能使本院得此被
    告有於上開時、地，販賣7,800元之愷他命予證人甲○○及販
    賣10,000元之甲基安非他命予證人丁○○之確切心證，故此部
    分自應為被告無罪之諭知。
  ㈣起訴書附表編號4至6部分：
  ⒈被告就附表編號4至6部分，雖曾於警詢、偵訊時為有販賣3次
    甲基安非他命予證人丁○○之自白犯罪之陳述，然而：
  ⑴按被告之自白，不得作為有罪判決之唯一證據，仍應調查其
    他必要之證據，以察其是否與事實相符，刑事訴訟法第156
    條第2項定有明文。此所謂應調查其他必要之證據者，固不
    以證明全部犯罪構成要件事實為必要，凡能證明該自白事實
    之真實性之補強證據即足當之。但僅證明被告之自白出於任
    意性者，非即足以證明該自白事實之真實性，蓋若僅係證明
    其自白非出於強暴、脅迫、利誘、詐欺、或其他不正之方法
    所取得，仍屬於自白之範疇，而補強證據則重其自白之真實
    性，必足以證明自白之犯罪確非虛構，擔保其與事實相符，
    方符發現真實之立法意旨，二者之證明力截然有別，不容混
    淆。故僅足以證明被告自白之任意性，而無其他補強證據足
    以證明其真實性時，仍不得遽採為有罪判決之基礎（最高法
    院88年度台上字第3570號判決參照）。又刑事訴訟法第156
    條第2項規定之立法目的乃欲以補強證據擔保自白之真實；
    亦即以補強證據之存在，藉以限制合法自白在證據上之價值
    ，俾發現實質之真實。所謂補強證據，係指除該自白本身外
    ，其他足資證明自白之犯罪事實確具有相當程度真實性之證
    據而言；雖其所補強者，非以事實之全部為必要，但亦須因
    補強證據與自白之相互利用，而足使犯罪事實獲得確信者，
    始足當之。從而，被告雖經自白，苟查無補強證據足資擔保
    其真實性，該自白根本失其證據之證明力，不得採為判斷事
    實之根據（最高法院著有74年台覆字第10號判決、46年台上
    字第809號判決先例可資參照）。
  ⑵被告曾於106年12月25日警詢時供稱：我有於106年4月至5月
    份在我花園夜市旁的住處，販賣3次甲基安非他命給丁○○，
    第1、2次金額是500元，第3次係1,000元等語（警一卷第2頁
    反面至3頁）。且於同日偵訊時供稱：我曾在106年4、5月間
    ，販賣毒品給丁○○等語（偵三卷第47、48頁）。然被告於10
    7年5月21日偵訊時改稱：「（你於偵查中坦承販賣毒品予丁○○3次是否屬實？）不屬實，我只有賣丁○○1次，是在106年2
    月間，我和丁○○搭乘甲○○駕駛之自小客車，到高雄市○○區○○
    寮的統一超商，我下車以15,000元向壯仔購買一台的安非他
    命，回到車上我再以香菸盒的錫箔紙裝一點安非他命，以1,
    000元的價格賣給丁○○等語（偵三卷第67至68頁），顯然已
    改口辯解，而否認106年4月至5月間販賣3次甲基安非他命給
    丁○○之事實，而其另改供稱是於106年2月間賣1,000元之甲
    基安非他命予丁○○，亦有與證人甲○○、丁○○證述不相符合之
    瑕疵，已如前述，被告於此所執伊當時遭警濫權搜索、羈押
    後精神壓力極大始於警詢、偵查自白部分犯行之辯詞，則其
    前後所供是否有基於其他考量，已非無疑，是此部分自白之
    真實性仍無法確認。
  ⑶是被告雖於106年12月25日警詢及同日檢察官偵訊時，一度坦
    承有於附表編號4至6所示時、地販賣甲基安非他命予丁○○之
    事實，然與嗣後107年5月21日檢察官偵訊時之供述已有不合
    ，且歷於原審及本院審理時均否認有販賣毒品予丁○○，是認
    被告前後供述不一，其自白之真實性即存有極大之疑慮，自
    不能以被告之自白為認定被告犯罪之證明。
  ⒉證人丁○○之證述：
    證人丁○○於警詢、偵訊時固證稱：曾於106年3、4月間在被
    告住處分別以500元、500元及1,000元向被告購買安非他命
    共3次等語（警一卷第14頁反面至第15頁、偵一卷第72頁）
    。然而於警詢時亦敘明對於被告販毒案並無電磁紀錄（手機
    簡訊紀錄、通訊軟體紀錄），或其他證據可供警方偵辦，因
    其通話紀錄内容都已刪除而且已無法登入（因為該門號已經
    斷話，無法接收認證碼登入）等語在卷（警一卷第15頁），
    因此部分僅有購毒者之單一指證，別無其他證據補強；再證
    人丁○○於警詢時自述與被告有金錢糾紛，且其供出毒品上游
    之目的係為求減刑或免刑等語（警二卷第16、17頁），自無
    法排除證人丁○○有挾怨報復而設詞誣陷，甚至圖有利己之利
    益而存有虛偽之危險可能。而按，基於雙方對向行為之犯罪
    （對向犯），指證者既非立於客觀見聞一定事實之第三人地
    位，其證言本質上存在較大之虛偽危險性，故為擔保陳述內
    容之真實性，應認須有補強證據，足以一般人對其陳述無合
    理之懷疑存在，而得確信其為真實者，始得採為論罪科刑之
    依據（最高法院著有104年度台上字第3594號判決可資參照
    ）。且揆諸前引之判決先例意旨，本件仍應有其他補強證據
    方可補強購毒者丁○○之證詞而無所疑。是以，本案除證人丁○○之指證外，依檢察官所提出之其他證據資料，並無其他證
    據足以作為被告此部分販賣甲基安非他命予證人丁○○之補強
    證據。是認被告於偵查中雖為該等自白，惟既無其他證據足
    以補強，尚難遽以被告於偵查中之自白作為不利被告之證據
    。
  ⒊綜上，被告自白之真實性既容有疑慮，而證人丁○○雖為前揭
    不利於被告之證述，然此僅係證人丁○○之單一指證，欠缺其
    他補強證據以為擔保。從而，檢察官此部分所提出之證據，
    仍無法說服本院形成被告有罪之心證。
五、檢察官上訴意旨略以：㈠有關原判決附表編號1、2部分：此
    部分本案發生時間與證人呂東穎、丙○○、丁○○之證述時間相
    隔已久，難期證人對於全部細節仍記憶猶新。且上開證人陳
    述之基礎事實互核尚屬一致，原審亦未形成上開證人間彼此
    串證之心證，竟僅憑上開證人對於毒品交易細節之陳述未盡一
    致，逕認渠等之證詞不足採信，原判決認事用法自難認妥適
    。㈡有關原判決附表編號3至6部分：此部分原審判決被告無
    罪，無非以被告之自白前後供述不一，真實性容有疑慮，且
    其自白與證人呂東穎、丁○○之證述內容略有不同；證人丁○○與
    被告有金錢糾紛，無法排除挾怨報復而設詞誣陷之可能等為由
    。惟被告之年齡、智識、前科紀錄，其應能充分理解於偵查中自
    白之效力；且被告於警詢及偵訊中之自白，在客觀外部情狀上
    ，並無遭檢警違法取供及外力干擾等以致證明力明顯過低之瑕
    疵；再考量被告於偵查中自白之時點，距離案發時間較為接近
    ，尚來不及虛偽編造案情，是其自白之真實性顯然甚高。又證
    人呂東穎、丁○○之證述內容，與被告自白之基礎事實亦相符
    合，揆諸上開最高法院判決意旨，自得為補強證據，證明被
    告確有原判決附表編號3至6之犯行。末以原審未能敘明被告
    與證人丁○○金錢糾紛之實際金額為何，竟讓證人丁○○願甘冒偽
    證罪之風險為挾怨報復而設詞誣陷被告，尚屬率斷等語。然
    而，附表編號1、2部分之證人呂東穎、丙○○、丁○○等證述無
    法勾稽確切相符而無疑，附表編號3至6部分證人呂東穎、丁○○之歷次證述內容互有情節不一之瑕疵，且被告之自白前後
    亦有相左，無法與前述證人證述印證相符，且均欠缺其他補
    強證據以佐證其等之供證內容，因而不能證明被告犯罪，業
    經本院論述如前，然檢察官上訴意旨並未提出足以影響原判
    決之新事證，僅就原審依職權為證據取捨及心證形成之事項
    ，再為爭執，並對於原審取捨證據及判斷其證明力職權之適
    法行使，仍持己見為不同之評價；再證人甲○○、丙○○就附表
    編號1之證詞有重大出入，然本院除依上述證人之證詞外，
    尚有依憑其他客觀事證判斷，均如上述，檢察官僅以被告及
    證人甲○○、丙○○、丁○○之辯解或說詞為單獨依據，均無提出
    足以擔保身分為購毒者之證人等證詞真實性之補強證據，自
    無法遽予率為不利被告之認定。
六、綜上所述，檢察官所提出之上揭證據，均不足為不利於被告
    之犯罪事實之認定，是被告及辯護人上開所辯尚非無據，本
    案就被告是否有起訴意旨附表編號1至6所示2次販賣愷他命
    及4次販賣甲基安非他命之犯行，依檢察官所舉事證，經綜
    合評價調查證據之結果，仍有合理的懷疑存在，亦無法說服
    本院確信被告有構成此犯罪事實之存在，依罪疑惟輕之證據
    法則，應為被告有利之認定；原審因認公訴意旨所舉證據，
    不足證明被告有附表編號1至6所載販賣第二、三級毒品之犯
    行，因而對被告為無罪之諭知，其認事用法，核無違誤。檢
    察官上訴意旨以前揭情詞指摘原判決不當，求為撤銷改判有
    罪，為無理由，應予駁回。
據上論結，應依刑事訴訟法第368條，判決如主文。
本案經檢察官洪欣昇提起公訴，檢察官吳坤城提起上訴，檢察官
黃朝貴到庭執行職務。
中　　華　　民　　國　　109 　年　　11　　月　　24　　日
                  刑事第二庭    審判長法　官  陳顯榮
                       　　　         法　官  陳弘能
                                      法　官  黃裕堯 
以上正本證明與原本無異。
檢察官如不服本判決應於收受本判決後20日內向本院提出上訴書
，其未敘述上訴理由者並得於提起上訴後20日內向本院補提理由
書。（但應受刑事妥速審判法第9 條第1 項各款規定之限制）
本件被告不得上訴。
　　　　　　　　　　　　　　　　　　　書記官  蔡孟芬　　
中　　華　　民　　國　　109 　年　　11　　月　　24　　日

附錄法條：
刑事妥速審判法第9條
除前條情形外，第二審法院維持第一審所為無罪判決，提起上訴
之理由，以下列事項為限：
一、判決所適用之法令牴觸憲法。
二、判決違背司法院解釋。
三、判決違背判例。
刑事訴訟法第377條至第379條、第393條第1款規定，於前項案件
之審理，不適用之。

附表：
編號 購毒者 販賣時間 販賣地點 毒品價格 單位：新臺幣元 毒品數量  1 甲○○ 106 年2 月某日 高雄市○○區○○路、○○街路口之統一超商前 7,800元 愷他命1 包（重量約10公克）  2 甲○○ 106 年2 月某日 高雄市○○區○○路、○○街路口之統一超商前 7,800元 愷他命 1 包（重量約 10 公克）  3 丁○○ 同上 同上 10,000元 甲基安非他命1 包（重量約半台斤）  4 丁○○ 106 年4 月某日（第一次） 臺南市○區○○○路 00 巷 00弄 00 號外 500元 甲基安非他命1 包（重量不詳）  5 丁○○ 106 年4 月某日（第二次） 臺南市○區○○○路 00 巷 00弄 00 號外 500元 甲基安非他命1 包（重量不詳）  6 丁○○ 106 年5 月某日 臺南市○區○○○路 00 巷 00弄 00 號外 1,000元 甲基安非他命1 包（重量0.1 公克） 

卷證代號一覽表
1.臺南市政府警察局第一分局南市警一偵字第1070172094號卷【警一卷】 2.臺南市政府警察局第五分局南市警五偵字第1070172564號卷【警二卷】 3.臺南市政府警察局第一分局南市警一偵字第1070172097號卷【警三卷】 4.臺灣臺南地方檢察署107年度他字第1520號卷【偵一卷】 5.臺灣臺南地方檢察署107年度偵字第7034號卷【偵二卷】 6.臺灣臺南地方檢察署107年度偵字第7108號卷【偵三卷】 7.臺灣臺南地方檢察署107年度偵字第7109號卷【偵四卷】　　 8.原審107年度訴字第1538號卷【原審卷】